【裁判字號】    95,訴,855
【裁判日期】    951213
【裁判案由】    毒品危害防制條例
【裁判全文】
臺灣基隆地方法院刑事判決               95年度訴字第855號
公  訴  人  臺灣基隆地方法院檢察署檢察官
被      告  甲○○
上列被告因毒品危害防制條例案件，經檢察官提起公訴（95年度
毒偵字第431號、第1460 號），於本院準備程序進行中，被告先
就被訴事實為有罪之陳述，本院合議庭乃裁定由受命法官依簡式
審判程序進行審理，並判決如下：
    主  文
甲○○施用第一級毒品，累犯，處有期徒刑柒月。扣案之第一級
毒品海洛因壹小包（驗餘後淨重零點壹壹公克）併同難以析離之
塑膠包裝袋壹只沒收銷毀之、扣案之注射針筒貳支均沒收。
    事  實
一、甲○○前因違反麻醉藥品管理條例及藥事法等案件，先後經
    本院判處有期徒刑6月、2年2 月確定，並經本院裁定定應執
    行有期徒刑2年7月確定，於民國87年12月30日假釋出監；乃
    甲○○於假釋期間，復因施用毒品案件經本院裁定應送勒戒
    處所觀察勒戒，上開假釋並經撤銷，於89年6月7日接續執行
    殘刑1年3月22日，嗣於90年8月31日縮刑期滿執行完畢。
二、甲○○前於88年間曾因施用毒品案件，經觀察、勒戒後，認
    有繼續施用毒品之傾向，經強制戒治期滿，由臺灣基隆地方
    法院檢察署檢察官於90年1月17日，以90年度戒毒偵字第9號
    為不起訴處分確定。再因施用第一、二級毒品案件，臺灣基
    隆地方法院檢察署檢察官於93年3月19日，以93 年度毒偵字
    第182號提起公訴，經本院於93年4月27日以93年度訴字第18
    3號判決判處有期徒刑7月及5月，應執行有期徒刑10 月，嗣
    經臺灣高等法院於93年8月18日以93年度上訴字第1776 號判
    決駁回上訴確定，於94年9月9日縮刑期滿執行完畢。詎甲○
    ○仍不知惕勵己行，復基於反覆持續施用第一級毒品海洛因
    之犯意，自95年2月8日起日起書記為2月7日起至同年7 月16
    日止，在基隆市○○區○○路139之3號13樓住處，以注射針
    筒注射手臂式施用第一級毒品海洛因，每2、3 天施用1次，
    嗣分別於95年2月8日2 時許，在基隆市○○路76巷37號前為
    警盤檢查獲，當場扣得第一級毒品海洛因（淨重0.11公克）
    ；再於95年7月18日下午4時40分許，在基隆市○○街4 號前
    為警盤檢查獲，甲○○自動自其上衣口袋交出注射針筒2 支
    供警扣案，並經其同意採集尿液檢體送驗，結果呈嗎啡陽性
    反應而知上情。
三、案經基隆市警察局第一分局報告臺灣基隆地方法院檢察署檢
    察官偵查起訴。
    理  由
壹、程序事項：
    本件被告甲○○所犯者非為死刑、無期徒刑、最輕本刑為3
    年以上有期徒刑之罪或高等法院管轄第一審案件，其於準備
    程序進行中，先就被訴事實為有罪之陳述，經告知其簡式審
    判程序之旨，並聽取公訴人、被告之意見後，本院依刑事訴
    訟法第273條之1第1 項之規定，裁定由受命法官獨任進行簡
    式審判程序，合先敘明。
貳、認定事實所依據之證據及理由：
    (一)被告自白：被告於本院準備程序及審理中自白其於前述時
      、地施用第一級毒品海洛因之犯行事實，其任意自白核與
      下列事證相符，應堪採為證據。
    (二)尿液檢驗結果：
      昭信科技顧問股份有限公司濫用藥物尿液檢體檢驗報告2
      紙（分別附於431 號偵查卷第47頁、1460號偵查卷第28頁
      ）檢驗結果，呈海洛因代謝物嗎啡陽性反應。
    (三)扣案白粉1小包部分檢驗結果：
      法務部調查局95年3月23日調科壹字第320003599號鑑定通
      知書乙紙（附於431號偵查卷第51頁）：送驗白粉1包含第
      一級第6 項毒品海洛因成分，淨重0.11公克，空包裝總重
      0.19公克。基隆市警察局第一分局南榮派出所查獲涉嫌毒
      品危防制條例毒品初步鑑驗報告單（附於431號偵查卷第1
      9 頁）：經本分局依臺灣尖端先進生技醫藥製造之煙毒品
      檢驗包試劑初步檢驗結果呈嗎啡、海洛因反應。
    (四)扣案之注射針筒2支。
    (五)臺灣基隆地方法院檢察署檢察官90年度毒偵字第9 號不起
      訴處分書、93年度毒偵字182 號起訴書、本院95年度毒聲
      字第115號裁定書、臺灣高等法院93年度上訴字第1776 號
      判決書、臺灣高等法院被告全國前案紀錄表附卷可參。
參、論罪及科刑之理由：
一、(一)海洛因係毒品危害防制條例第2條第2項第1 款所定第一級
      毒品。核被告於強制戒治執行完畢後，5 年以內再犯施用
      第一級毒品海洛因之行為，係犯毒品危害防制條例第10條
      第1 項之施用第一級毒品罪。被告持有第一級毒品海洛因
      之低度行為，應為施用毒品之高度行為所吸收，不另論罪
      。又被告雖有多次施用第一級毒品之犯行，然查刑法第56
      條連續犯之規定業於94年2月2日修正刪除，實則毒品危害
      防制條例第10條之施用毒品罪，具有成癮之病患人格特質
      ，構成要件本質上本即含有「習慣犯」反覆為同一施用行
      為之意涵，學理上稱為「集合犯」，本件被告多次施用第
      一級毒品之犯行，應論以包括一罪，而不再以連續犯或數
      罪併罰方式處斷。被告所為施用毒品之集合犯行，行為終
      了於95年7月16日，既於94年2月2日刑法修正、95年7月1
      日新刑法正式施行後，自無比較新舊法之必要，應逕適用
      修正後刑法之相關規定論處。
    (二)被告前曾受如事實欄一、二所載有期徒刑之執行，此有臺
      灣高等法院被告前案紀錄表附卷可考，其於有期徒刑之執
      行完畢後，5 年以內故意再犯本件有期徒刑以上之罪，應
      逕依修正後刑法第47條第1 項規定，論以累犯，並依法加
      重其刑。
    (三)被告於95年7月18日下午4時40分許在基隆市○○區○○街
      4號為警盤查時，自上衣口袋主動交出注射針筒2支供警扣
      案，接受裁判，有其之警詢筆錄附卷可稽（詳1460號偵查
      卷第7頁），被告已符自首要件，應依刑法第62 條前段之
      規定減輕其刑，並應依法先加後減。
    (四)爰審酌海洛因雖然有良好的鎮痛效果，但毒性極強，極易
      中毒，剛使用時會無法集中精神，但會感到快感；使用過
      量會導致急性中毒，產生昏睡、血壓降低、呼吸抑制等症
      狀，雖其鎮痛效果為嗎啡之4至8倍，但其毒性卻為嗎啡的
      10倍，目前世界各國都禁止製造也不於醫療使用；且海洛
      因具極高的成癮性，長期使用之後一旦停止會強烈地渴求
      此藥，並出現不安、流淚、易怒、身體捲曲、抽筋等症狀
      ，戒解不易，乃經立法院於86年10月30日三讀通過毒品危
      害防制條例，將其列為第一級毒品，該條例並於87年5 月
      20日公布，同年月22日生效，該條例對於施用毒品之被告
      改以治療、矯治為目的，非重在處罰，是被告違反本罪實
      係基於「病患性」行為，而對他人甚少損害，然被告前曾
      因犯罪經判決執行，又曾因施用毒品，經送觀察、勒戒、
      強制戒治及判決執行，有上開前案紀錄表為憑，素行非佳
      ，經警查獲後仍未戒絕，如前次輕度量刑就被告言已無法
      收矯治之效在衡量被告其餘犯罪之動機、目的、犯罪時所
      受之刺激、犯罪之手段、犯人之生活狀況、品行、智識程
      度、犯罪所生之危險或損害、犯罪後坦承犯行之態度等一
      切情狀，判處如主文所示之刑。扣案之第一級毒品海洛因
      1小包（淨重0.11公克）併同難以析離之塑膠包裝袋1只，
      應依毒品危害防制條例第18條第1 項前段規定宣告沒收銷
      燬之。至扣案之注射針筒2 支，經核非專供施用毒品之器
      具，惟係被告所有且係供其施用第一級海洛因所用之物，
      業據被告供明在卷，爰依刑法第38條第1項第2款規定宣告
      沒收。
四、適用之法律依據：
    刑事訴訟法第273條之1第1項、第299條第1 項前段，毒品危
    害防制條例第10條第1項、第23條第2項、第18條第1 項前段
    ，刑法第11條前段、第47條第1項、第62條前段、第38條第1
    項第2款，判決如主文。
本案經檢察官乙○○到庭執行職務。
中    華    民    國    95    年    12    月    13    日
                  刑事第四庭法    官  林淑鳳
以上正本證明與原本無異。
對於本件判決如有不服，應於收受送達後10日內，向本院提出上
訴書狀，上訴於臺灣高等法院，並按他造當事人之人數附具繕本
。
中    華    民    國    95    年    12    月    13    日
                            書 記 官  王毓嫻
附錄論罪法條
毒品危害防制條例第10條第1項
施用第一級毒品者，處 6 月以上 5 年以下有期徒刑。
毒品危害防制條例第18條第1項前段
查獲之第一、二級毒品及專供製造或施用第一、二級毒品之器具
，不問屬於犯人與否，均沒收銷燬之；


司法院資訊處製作；財團法人民間司法改革基金會備份。
